臺灣臺北地方法院民事判決
108年度訴字第705號

原          告  劉志鴻


                郭富敏

共同訴訟代理人  李成功律師
被          告  基泰千禧林園公寓大廈管理委員會

法 定 代 理 人  馬瑞辰
訴 訟 代 理 人  王教臻律師
複  代  理  人  邱飛鳴律師

上列當事人間修復漏水等事件，本院於民國一一０年十月二十八
日言詞辯論終結，判決如下：
    主    文
原告之訴及其假執行之聲請均駁回。
訴訟費用由原告負擔。
    事實及理由
甲、程序方面：
一、被告原法定代理人黃修其於本院審理中代理權消滅，業經新
    法定代理人馬瑞辰於民國一一０年十月二十八日具狀聲明承
    受訴訟（見訴字卷第三九七、三九九頁），核無不合，應予
    准許。
二、訴狀送達後，原告不得將原訴變更或追加他訴。但有下列各
    款情形之一者，不在此限：㈠被告同意者；㈡請求之基礎事實
    同一者；㈦不甚礙被告之防禦及訴訟之終結者，民事訴訟法
    第二百五十五條第一項第一、二、七款定有明文。原告原起
    訴請求被告修繕門牌號碼臺北市○○區○○街○○○號七、八樓房
    屋（下稱本件房屋）上方屋頂平台之滲漏水狀態，及給付新
    臺幣（下同）三十萬元（見調解卷附起訴狀），嗣於一一０
    年三月六日依鑑定結果變更聲明為：「㈠被告應依財團法人
    中華工商研究院（下稱工商研究院）本件鑑定研究報告書（
    下稱鑑定報告）第七二頁所載修復方式，將本件房屋上方屋
    頂平台滲漏水狀態修繕完畢；如不為修繕，應賠償原告自行
    修繕損失新臺幣（下同）二十二萬七千四百零九元。㈡被告
    應給付原告四十七萬三千五百元」（見訴字卷第一六九頁書
    狀）。原告前開變更，訴訟標的相同、基礎事實同一，僅係
    按本院囑託鑑定機構之鑑定結果補充、具體明確訴之聲明，
    並擴張金錢請求，不甚礙被告之防禦及訴訟之終結，且經被
    告當庭表示無意見（見訴字卷第一九七頁筆錄），於法自無
    不合，應予准許，本院爰就變更後之聲明為裁判，合先敘明
    。
乙、實體方面
一、原告部分：
（一）訴之聲明：
    １被告應依工商研究院鑑定報告第七二頁所載修復方式，將
      本件房屋（門牌號碼臺北市○○區○○街○○○號七、八樓房屋
      ）上方屋頂平台滲漏水狀態修繕完畢；如不為修繕，應賠
      償原告自行修繕損失二十二萬七千四百零九元。
　　２被告應給付原告四十七萬三千五百元。
    ３願供擔保請准宣告假執行。
（二）原告起訴主張：
　　　原告原為本件房屋（門牌號碼臺北市○○區○○街○○○號七、
      八樓房屋）之所有權人，雖已於一０二年一月十七日將本
      件房屋以信託為原因移轉登記予訴外人裕達管理顧問有限
      公司（下稱裕達管理公司），但仍為信託契約之受益人，
      且與家人實際居住在本件房屋內。本件房屋為門牌號碼臺
      北市○○區○○路○○○○○○○○○○○號「基泰千禧林園公寓大廈」
      社區（下稱本件社區）Ａ棟之區分所有房屋，且為頂樓房
      屋，上方為本件社區Ａ棟共有共用之屋頂平台。本件房屋
      上方屋頂平台向由被告負責修繕、維護，一０七年二月間
      起，本件房屋上方屋頂平台發生滲漏水情事，依工商研究
      院鑑定報告，係因屋頂平台Ｌ形二次施工之混凝土板與原
      設計接合面間施工縫，外來水經由落水頭鄰近層間縫隙滲
      入所致，該滲漏水並致本件房屋室內裝修潮濕、斑霉、滴
      水、油漆剝落，影響居住品質及健康，本件房屋室內部分
      之修復費用經評估為十七萬三千五百元。本件社區一０七
      年七月十一日之十九屆臨時區分所有權人會議已決議，Ａ
      棟頂樓防水費用在四十五萬元以內，由被告決定動支，同
      年九月八日二十屆區分所有權人會議亦作成贊成增列預算
      之決議，僅註記應先由被告責成總幹事在二週內釐清「約
      定專用」的法源基礎及依據，倘屬社區共同修繕範圍，則
      依據十九屆臨時區分所有權人大會決議，本案修繕四十五
      萬元辦理，詎被告並未依前開區分所有權人會議決議及公
      寓大廈管理條例第十條第二項規定修繕本件房屋上方屋頂
      平台滲漏水，爰依公寓大廈管理條例第十條第二項、第三
      十六條第一、二款規定，請求被告依工商研究院鑑定報告
      書第七二頁所載修復方式，將本件房屋上方屋頂平台滲漏
      水狀態修繕完畢，如不為修繕，則應賠償原告自行修繕損
      失二十二萬七千四百零九元。又因被告遲未修繕本件房屋
      上方屋頂平台滲漏水，致居住使用本件房屋之原告健康危
      害、精神痛苦，爰依民法第一百八十四條第一項、第一百
      九十五條規定，請求被告賠償慰撫金共三十萬元，加計室
      內修繕費用十七萬三千五百元，合計四十七萬三千五百元
      。
二、被告部分：
（一）答辯聲明：原告之訴駁回，如受不利益判決，願供擔保請
      准免為假執行。
（二）被告以本件社區之區分所有權人於八十八年十月三日召開
      第一次區分所有權人會議，該次會議全體區分所有權人均
      出席，且經全體同意決議訂立規約並成立管理組織即被告
      ，原告亦委託母親劉吳惑出席，其中原告劉志鴻甚且經選
      任為管理委員；而本件房屋上方屋頂平台，依本件社區規
      約第二條第三項之規定，除樓梯間等共同使用部分外，為
      頂樓各區分所有權人使用及管理，是工商研究院鑑定發現
      之屋頂平台滲漏水狀態，應由原告自行修繕等語，資為抗
      辯。
三、原告主張渠等原為本件房屋之所有權人，於一０二年一月十
    七日將本件房屋以信託為原因移轉登記予訴外人裕達管理公
    司，仍為信託契約之受益人，且與家人實際居住在本件房屋
    內，本件房屋為本件社區Ａ棟之區分所有房屋，且為頂樓房
    屋，上方為本件社區Ａ棟之屋頂平台，一０七年二月間起，本
    件房屋上方屋頂平台發生滲漏水情事，致本件房屋室內裝修
    潮濕、斑霉、滴水、油漆剝落，依工商研究院鑑定報告，係
    因屋頂平台Ｌ形二次施工之混凝土板與原設計接合面間施工
    縫，外來水經由落水頭鄰近層間縫隙滲入所致，本件社區一
    ０七年七月十一日之十九屆臨時區分所有權人會議決議，Ａ棟
    頂樓防水費用在四十五萬元以內，由被告決定動支，同年九
    月八日二十屆區分所有權人會議亦作成贊成增列預算決議，
    但應先由被告責成總幹事在二週內釐清「約定專用」的法源
    基礎及依據，倘屬社區共同修繕範圍，則依據十九屆臨時區
    分所有權人大會決議，本案修繕四十五萬元辦理，詎被告迄
    未修繕本件房屋上方屋頂平台滲漏水之事實，業據提出區分
    所有權人會議記錄、建物登記謄本、信託契約書、戶籍謄本
    （見調解卷原證一、訴字卷第十九至四三、三八五至三八九
    頁），並引用工商研究院鑑定報告所載為證，核屬相符，且
    為被告所不爭執，應堪信為真實。
　　但原告主張被告依本件社區區分所有權人會議決議及公寓大
    廈管理條第十條第二項規定，有管理、維護、修繕本件房屋
    上方屋頂平台之義務部分，則為被告否認，辯稱：依本件社
    區規約第二條第三項規定，本件房屋上方屋頂平台由本件房
    屋之所有人使用、管理，本件房屋上方屋頂平台既由本件房
    屋之所有人使用、管理，自由本件房屋所有人自負修繕之責
    等語。
四、茲分述如下：
（一）公寓大廈管理條例用辭定義如下：㈠公寓大廈：指構造上
      或使用上或在建築執照設計圖樣標有明確界線，得區分為
      數部分之建築物及其基地；㈡區分所有：指數人區分一建
      築物而各有其專有部分，並就其共用部分按其應有部分有
      所有權；㈢專有部分：指公寓大廈之一部分，具有使用上
      之獨立性，且為區分所有之標的者；㈣共用部分：指公寓
      大廈專有部分以外之其他部分及不屬專有之附屬建築物，
      而供共同使用者；㈤約定專用部分：公寓大廈共用部分經
      約定供特定區分所有權人使用者；㈦區分所有權人會議：
      指區分所有權人為共同事務及涉及權利義務之有關事項，
      召集全體區分所有權人所舉行之會議；㈧住戶：指公寓大
      廈之區分所有權人、承租人或其他經區分所有權人同意而
      為專有部分之使用者或業經取得停車空間建築物所有權者
      ；㈨管理委員會：指為執行區分所有權人會議決議事項及
      公寓大廈管理維護工作，由區分所有權人選任住戶若干人
      為管理委員所設立之組織；規約：公寓大廈區分所有權
      人為增進共同利益，確保良好生活環境，經區分所有權人
      會議決議之共同遵守事項；專有部分、約定專用部分之修
      繕、管理、維護，由各該區分所有權人或約定專用部分之
      使用人為之，並負擔其費用；共用部分、約定共用部分之
      修繕、管理、維護，由管理負責人或管理委員會為之，其
      費用由公共基金支付或由區分所有權人按其共有之應有部
      分比例分擔之，但修繕費係因可歸責於區分所有權人或住
      戶之事由所致者，由該區分所有權人或住戶負擔；其費用
      若區分所有權人會議或規約另有規定者，從其規定；管理
      委員會之職務如下：㈠區分所有權人會議決議事項之執行
      ；㈡共有及共用部分之清潔、維護、修繕及一般改良，公
      寓大廈管理條例第三條第一至五、七至九、十二款、第十
      條第一、二項、第三十六條第一、二款定有明文。
（二）本件原告依公寓大廈管理條例第十條第二項、第三十六條
      第一、二款規定，請求被告依工商研究院鑑定報告第七二
      頁所載修復方式，將本件房屋上方屋頂平台滲漏水狀態修
      繕完畢，無非以本件房屋為本件社區之區分所有，本件房
      屋上方屋頂平台為本件社區之共有共用部分，且本件社區
      一０七年七月十一日、九月八日之區分所有權人會議決議
      由被告在四十五萬元範圍內進行修繕為論據，被告則以本
      件社區規約第二條第三項規定，本件房屋上方屋頂平台由
      本件房屋所有人使用管理，自應由本件房屋所有人負責修
      繕等語置辯。經查：
　　１依公寓大廈管理條例第三條第八款之規定，公寓大廈之「
      住戶」雖含括區分所有權人，但亦包括承租人或其他經區
      分所有權人同意而為專有部分之使用者，及僅取得停車空
      間建築物所有權之人，同條第七款、第十二款明定區分所
      有權人會議僅區分所有權人得召集、參與表決、作成決議
      ，規約亦係區分所有權人針對公寓大廈共同遵守事項所為
      決議，而管理委員會係執行區分所有權人會議決議事項，
      且遍觀公寓大廈管理條例，除第三條第八款為「住戶」之
      定義外，第六條、第八條第三項、第九條第二、四項、第
      十條第二項、第十五條、第十六條、第十七條、第二十條
      、第二十一條、第二十二條、第二十三條、第二十四條第
      二、三項、第二十九條第五、六項、第三十三條第二款、
      第三十六條第四至六款、第五十九條之規定，除第二十九
      條第五項係規定住戶非該專有部分之區分所有權人者，仍
      得被選任、推選為管理委員、主任委員或管理負責人，及
      第三十三條第二款就區分所有權人會議決議在公寓大廈外
      牆或樓頂平台設置廣告物或強波發射設備等類似行為，縱
      僅為住戶亦得參加該次區分所有權人會議陳述意見外，其
      餘均為「住戶」之相關義務或應負責任規定，簡言之，得
      依公寓大廈管理條例第十條第二項規定，或依特定區分所
      有權人會議決議及規約規定，請求公寓大廈管理委員會執
      行職務者，除該決議或規約賦與住戶一定權利外，應以該
      公寓大廈之「區分所有權人」為限，至不具區分所有權人
      身分之「住戶」，尚難認得逕請求管理委員會執行職務。
　　２原告固原為本件房屋之所有權人，但早於一０二年一月十七
      日即以信託為原因，將本件房屋所有權移轉登記予裕達管
      理公司，此經原告自承不諱，並有建物登記謄本可稽（見
      訴字卷第十九、二十頁），是原告已非本件社區區分所有
      權人，至多僅為住戶，依前開說明，尚無從逕依區分所有
      權人會議之決議或規約、公寓大廈管理條例第十條第二項
      規定，請求被告執行修繕本件社區Ａ棟屋頂平台（即本件
      房屋上方屋頂平台）職務。至原告指依渠等與裕達管理公
      司間信託契約之約定，渠等為信託受益人，為實質所有權
      人云云，雖提出信託契約書為憑（見訴字卷第二一至二四
      頁），該契約之真正，並為被告所不爭執，惟信託契約為
      債權契約，僅拘束契約當事人即原告與裕達管理公司，不
      拘束契約當事人以外之第三人，原告就本件房屋縱與所有
      權人裕達管理公司訂有信託契約，亦僅得據以對裕達管理
      公司主張，尚無由成為不經區分所有權人而直接請求被告
      執行管理委員會職務之依據。
　　３且本件社區一０七年七月十一日之十九屆臨時區分所有權人
      會議係決議：「Ａ棟頂樓防水費用定在四十五萬元以內，
      由本屆管委會決定」（見調解卷原證一末頁），決議內容
      既為「由本屆管委會決定」，而非「由本屆管委會於四十
      五萬元以內施作、進行修繕」等語，應認本件社區區分所
      有權人會議是次決議係在總費用四十五萬元範圍內，「授
      權」管理委員會「決定」是否施作或修繕Ａ棟頂樓防水及
      施作或修繕之方式，尚非決議應施作或修繕Ａ棟頂樓之防
      水；同年九月八日二十屆本件社區區分所有權人會議復就
      Ａ棟頂樓漏水修繕事項進行討論，作成贊成增列預算之決
      議，但該決議並附帶「應先由管委會責成總幹事在二週內
      釐清『約定專用』的法源基礎及依據，倘屬社區共同修繕範
      圍，則依據十九屆臨時區分所有權人大會決議，本案修繕
      四十五萬元辦理‧‧‧」條件（見訴字卷第三八七頁），足
      見就本件房屋上方屋頂平台之滲漏水修繕事宜，本件社區
      最後一次區分所有權人會議，係決議以本件房屋上方屋頂
      平台非頂樓（本件房屋）約定專用範圍、應由管理委員會
      負責修繕維護為前提，方由管理委員會在四十五萬元範圍
      內辦理，易言之，應先審究本件房屋上方屋頂平台是否屬
      約定專用範圍。
　　４公寓大廈管理條例第十條第一項亦規定，專有部分、約定
      專用部分之修繕、管理、維護，由各該區分所有權人或約
      定專用部分之使用人為之，並負擔其費用；同條第二項規
      定，共用部分、約定共用部分之修繕、管理、維護，除可
      歸責於特定區分所有權人或住戶之事由所致外，由管理負
      責人或管理委員會為之，其費用由公共基金支付或由區分
      所有權人按其共有之應有部分比例分擔之，但若區分所有
      權人會議或規約另有規定者，從其規定。是原告依公寓大
      廈管理條例第十條第二項規定請求被告修繕本件房屋上方
      屋頂平台滲漏水並負擔費用，亦應以本件房屋上方屋頂平
      台非約定專用部分、而屬共用部分，且區分所有權人會議
      或規約無其他決議、規定為前提。
　　５然本件社區全體區分所有權人於八十八年十月三日第一次
      區分所有權人會議，經全體出席（原告委託母親劉吳惑出
      席）且全數同意決議訂定之住戶規約，第二條「專有部分
      、共有部分、約定專用部分、約定共用部分」第一項第㈡
      款規定：「共用部分：係指不屬專有部分或專有附屬建築
      物，而供共同使用者」，第㈢款規定：「約定專用部分：
      社區共用部分經約定，供特定區分所有權人使用者」，第
      三項規定：「本大廈屋頂平台除樓梯間等共同使用部分外
      ，其餘約定為頂樓各區分所有權人使用及管理，唯不得有
      變更構造、顏色、使用目的、設置廣告物、搭建或以圍牆
      阻隔等使用方式，並不阻礙建築法規緊急避難使用之規定
      」，此經被告陳明在卷，核與臺北市政府覆函暨管理委員
      會申請報備書、申請書檢查表、臺北市政府工務局使用執
      照、區分所有權人名冊、區分所有權人大會簽到冊、委託
      書、會議記錄、規約所示一致（見訴字卷第六五至九六、
      二０三至二二０頁），該等文件之形式真正，並為原告所不
      爭執。則依本件社區規約第二條第一項第三款規定，舉凡
      ①屬社區共用部分、②經約定供特定區分所有權人使用者，
      即屬「約定專用部分」，而同條第三項明定本件社區屋頂
      平台除樓梯間等共同使用部分外，係「約定為頂樓各區分
      所有權人使用及管理」，縱未如同條第二項就法定空地記
      載「一部分約定為約定專用部分」、直接使用「約定專用
      」字樣，但文義已具體明確，已符合規約同條第一項第三
      款關於「約定專用部分」之定義，參酌公寓大廈規約係公
      寓大廈區分所有權人為增進共同利益、確保良好生活環境
      ，經區分所有權人會議決議之共同遵守事項，前已述及，
      即規約僅為區分所有權人就共同遵守事項決議作成之抽象
      規範，本難期規約之文字用語如同法律般精準正確，應認
      本件社區規約第二條第三項係規定屋頂平台除樓梯間等共
      同使用部分外，約定由頂樓區分所有權人專用，僅專用方
      式有其限制（不得變更構造、顏色、使用目的、設置廣告
      物、搭建或以圍牆阻隔等，並不阻礙建築法規緊急避難使
      用）。
　　６況本件社區房屋為訴外人基泰建設股份有限公司（下稱基
      泰建設公司）起造，此觀卷附工務局使用執照之「起造人
      姓名」欄位所載即明（見訴字卷第六九頁），並由基泰建
      設公司於建物起造期間即預先銷售房屋及基地持分，而基
      泰建設公司預先銷售本件社區大樓、與買受人締約時，即
      在房屋土地買賣契約書第七段「地下層、屋頂、露台及空
      地權屬」部分第八條第㈡項約定：「屋頂避難平台除樓梯
      間等共同使用部分外，其餘部分約定由頂樓各戶所有權人
      無償使用及管理。甲方（即買受人）已充分認知此約定原
      則，唯頂樓所有權人對頂樓之使用及管理不得有變更構造
      、使用目的、設置廣告物或其他類似之行為，並不得作為
      室內或以圍牆阻隔而使用」，該約定並已在規約中規定，
      住戶亦均認知本件社區各棟屋頂平台約定歸各棟頂樓區分
      所有權人專用，而從未任意前往頂樓區分所有權人專用之
      屋頂平台，另本件社區Ｃ棟頂樓住戶曾張貼公告表明未經
      其同意不得前往該棟屋頂平台觀賞跨年煙火，此經證人即
      本件社區Ａ棟五樓區分所有權人李錫凱到庭證述詳明（見
      訴字卷第二九四至三００頁筆錄），且提出預購基泰千禧林
      園房屋及土地買賣契約書節錄影本供參（見訴字卷第三三
      三至三三七頁）。李錫凱自八十八年十月間本件社區第一
      次區分所有權人會議召開時，即已為本件社區區分所有權
      人（參見訴字卷第七二、七六、二０九、二一一頁區分所
      有權人名冊、簽到冊），與原告並無任何宿怨仇隙，此為
      原告所不爭執，衡情李錫凱應無甘冒偽證罪責為虛偽陳述
      之可能或必要，所述應屬客觀可採；參以李錫凱為五樓區
      分所有權人，尚且知悉且明瞭屋頂平台由頂樓區分所有權
      人使用管理情事，本件房屋為本件社區Ａ棟頂樓房屋，原
      告於八十八年十月原為本件房屋所有權人，並係向基泰建
      設公司預購，亦參與本件社區第一次區分所有權人會議，
      前業載明，對於本件房屋上方屋頂平台由頂樓房屋所有人
      管理、使用一節，既攸關自身權益，自應有一定程度之關
      注、了解。
　　７所謂分管協議乃指共有物之全體共有人，於共有物分割前
      ，合意實際上劃定範圍由共有人一人或數人各自占有、使
      用、收益共有物全部或特定部分之協議（最高法院五十七
      年台上字第二三八七號判例參照）；其未定有期限者，因
      協議之當事人為共有人全體，自亦須經共有人全體同意，
      始得為之，難認各共有人得隨時終止分管契約；在共有人
      就共有物之占有使用收益訂有分管協議之情形，共有人已
      無民法第八百一十八條規定之適用，僅能就各自分管部分
      為占有、使用、收益，亦無從以分管協議下劃定由他共有
      人占有使用收益範圍之所有權能遭侵害為由，依民法第八
      百二十一條規定行使權利。而最高法院四十八年台上字第
      一０六五號判例載稱：「共有人於與其他共有人訂立共有
      物分割或分管之特約後，縱將其應有部分讓與第三人，其
      分割或分管契約，對於受讓人仍繼續存在」，該判例就維
      持法律秩序之安定性而言，固有其必要，惟應有部分之受
      讓人若不知悉有分管契約，亦無可得而知之情形，受讓人
      仍受讓與人所訂分管契約之拘束，有使善意第三人受不測
      損害之虞，與憲法保障人民財產權之意旨有違，是該判例
      在此範圍內，嗣後不再援用，司法院大法官會議釋字第三
      四九號解釋闡釋甚明。故在全體共有人訂有分管協議之情
      形，共有人縱分別將應有部分讓與第三人，在受讓人明知
      或可得而知有分管協議之情形，受讓人仍受分管協議之拘
      束，用以維持法律秩序之安定，並免善意受讓人受不測之
      損害。而公寓大廈等集合住宅之買賣，建商與各承購戶約
      定，公寓大廈之共有部分或其基地之空地由特定共有人使
      用者，除別有規定外，應認共有人間已合意成立分管契約
      ，倘共有人已按分管契約占有共有物之特定部分，他共有
      人嗣後將其應有部分讓與第三人，除有特別情事外，其受
      讓人對於分管契約之存在，通常即有可得而知之情形，而
      應受分管契約之拘束。又分管契約如未經全體共有人之同
      意終止，不因公寓大廈管理條例施行後區分所有權人會議
      決議另訂規約而失其效力。本件社區起造人基泰建設公司
      既在與各別土地房屋買受人間之買賣契約第八條第㈡項均
      訂有「屋頂避難平台除樓梯間等共同使用部分外，其餘部
      分約定由頂樓各戶所有權人無償使用及管理。甲方（即買
      受人）已充分認知此約定原則」之約款，為全體買受人即
      區分所有權人所知悉、遵守，應認本件社區全體共有人就
      共有之屋頂平台已成立分管契約，該約款嗣後復經定入規
      約第二條第三項，全體共有人（含嗣後受讓人）自不能諉
      為不知而亦應受分管協議拘束，已足認定。
　　８原告雖一再稱渠等未曾就本件房屋上方屋頂平台為排他之
      使用，並引證人即一０七年十一月至一０九年三月間經物業
      公司指派負責本件社區行政事務、物業管理之經理邵建雄
      ，關於其任職期間未見本件社區之屋頂平台有任何住戶利
      用情形，其曾進行防颱準備而前往屋頂平台，無庸經任何
      頂樓住戶同意之證述為憑（見訴字卷第二九０至二九三頁
      筆錄），惟原告曾否就本件房屋上方屋頂平台為排他使用
      ，要非所問，蓋本件社區頂樓區分所有權人就屋頂平台之
      專用權為權利並非義務，頂樓區分所有權人固然有權行使
      其權利，即排他之管理使用屋頂平台，但縱不行使權利，
      專用權亦不因而喪失；況邵建雄亦證稱Ｃ棟頂樓住戶曾於
      跨年前請求公告要求其他住戶不得至屋頂平台，經管理委
      員會同意（參見訴字卷第二九一頁筆錄），足見屋頂平台
      為頂樓區分所有權人專用一節，不唯為本件社區區分所有
      權人知悉、經管理委員會肯認，且曾經頂樓區分所有權人
      為排他性之行使。至邵建雄稱本件社區住戶規約就屋頂平
      台並無專用之規定，與被告所提、原告不爭執真正之規約
      內容並不相符，自難採憑。
　　９綜上，原告並非本件房屋所有權人，並非本件社區之區分
      所有權人，僅為住戶，而就本件房屋上方屋頂平台之滲漏
      水修繕事宜，本件社區最後一次區分所有權人會議，係決
      議以本件房屋上方屋頂平台「非頂樓（本件房屋）約定專
      用範圍、應由管理委員會負責修繕維護」為前提，方由管
      理委員會在四十五萬元範圍內辦理，依公寓大廈管理條例
      第十條第二項規定請求被告修繕本件房屋上方屋頂平台滲
      漏水並負擔費用，亦應以本件房屋上方屋頂平台非約定專
      用部分、而屬共用部分，且區分所有權人會議或規約無其
      他決議、規定為前提，而本件社區全體區分所有權人就屋
      頂平台，已有由頂樓區分所有權人管理、使用之分管協議
      ，並經定入規約第二條第三項，為全體區分所有權人所知
      悉，本件房屋上方之屋頂平台性質屬約定專用範圍，參諸
      本件房屋上方屋頂平台滲漏水係因屋頂平台Ｌ形二次施工
      之混凝土板與原設計接合面間施工縫，外來水經由落水頭
      鄰近層間縫隙滲入所致，並非屋頂平台上共有共用設備所
      致，依公寓大廈管理條例之規定及本件社區就本件房屋上
      方屋頂平台滲漏水修繕事宜最後一次區分所有權人會議決
      議，均非屬被告修繕、管理、維護範圍，原告依公寓大廈
      管理條例第十條第一項、本件社區一０七年九月八日區分
      所有權人會議決議請求被告按工商研究院鑑定報告第七二
      頁所載修復方式，修繕本件房屋上方屋頂平台滲漏水狀態
      ，難認有據。
（三）因故意或過失，不法侵害他人之權利者，負損害賠償責任
      ；故意以背於善良風俗之方法，加損害於他人者亦同；違
      反保護他人之法律，致生損害於他人者，負賠償責任；不
      法侵害他人之身體、健康、名譽、自由、信用、隱私、貞
      操，或不法侵害其他人格法益而情節重大者，被害人雖非
      財產上之損害，亦得請求賠償相當之金額，民法第一百八
      十四條第一項、第二項前段、第一百九十五條第一項前段
      固有明文。侵權行為之行為態樣雖不以積極作為為限，得
      包括消極不作為，惟在消極不作為之情形，應以行為人有
      作為義務為前提，始得於行為人因故意或過失消極不作為
      不法侵害他人之權利，或故意以背於善良風俗之消極不作
      為方法，加損害於他人，或以消極不作為方式違反保護他
      人之法律，致他人受有損害時，成立侵權行為。
    １原告請求被告給付四十七萬三千五百元，無非以被告遲不
      修繕本件房屋上方屋頂平台滲漏水，致本件房屋室內裝修
      潮濕、斑霉、滴水、油漆剝落，影響居住品質及健康，其
      中室內部分之修復費用經評估為十七萬三千五百元，原告
      二人因居住品質、健康權受損之精神上賠償數額共三十萬
      元為論據。
　　２本件社區全體區分所有權人就屋頂平台，已有由頂樓區分
      所有權人管理、使用之分管協議，並經定入規約第二條第
      三項，為全體區分所有權人所知悉，本件房屋上方之屋頂
      平台性質屬約定專用範圍，本件房屋上方屋頂平台滲漏水
      係因屋頂平台Ｌ形二次施工之混凝土板與原設計接合面間
      施工縫，外來水經由落水頭鄰近層間縫隙滲入所致，並非
      屋頂平台上共有共用設備所致，依公寓大廈管理條例之規
      定及本件社區就本件房屋上方屋頂平台滲漏水修繕事宜最
      後一次區分所有權人會議決議，均非屬被告修繕、管理、
      維護之範圍，此經本院審認如前，被告對於本件房屋上方
      屋頂平台滲漏水情事既不負修繕、管理、維護之責，並無
      作為義務，依前開說明，原告以被告未進行本件房屋上方
      屋頂平台滲漏水修繕工作為由，請求被告就屋頂平台滲漏
      水所致本件房屋室內裝修潮濕、斑霉、滴水、油漆剝落，
      賠償回復原狀修復費用十七萬三千五百元，就屋頂平台滲
      漏水所致原告居住品質及健康權受損，請求被告賠償慰撫
      金三十萬元，亦非有據。
五、綜上所述，原告並非本件房屋所有權人，並非本件社區之區
    分所有權人，僅為住戶，本件社區全體區分所有權人就屋頂
    平台，已有由頂樓區分所有權人管理、使用之分管協議，並
    經定入規約第二條第三項，為全體區分所有權人所知悉，本
    件房屋上方之屋頂平台性質屬約定專用範圍，本件房屋上方
    屋頂平台滲漏水係因屋頂平台Ｌ形二次施工之混凝土板與原
    設計接合面間施工縫，外來水經由落水頭鄰近層間縫隙滲入
    所致，並非屋頂平台上共有共用設備所致，依公寓大廈管理
    條例之規定及本件社區就本件房屋上方屋頂平台滲漏水修繕
    事宜最後一次區分所有權人會議決議，均非屬被告修繕、管
    理、維護範圍，被告對於本件房屋上方屋頂平台滲漏水情事
    不負修繕、管理、維護之責，並無作為義務，從而，原告依
    公寓大廈管理條例第十條第一項、本件社區區分所有權人會
    議決議請求被告按工商研究院鑑定報告第七二頁所載修復方
    式，修繕本件房屋上方屋頂平台滲漏水狀態，及依民法第一
    百八十四條、第一百九十五條第一項前段規定，請求被告賠
    償四十七萬三千五百元，洵屬無據，不應准許，爰予駁回，
    其假執行之聲請亦失所附麗，爰併駁回之。
六、本件事證已臻明確，兩造其餘攻擊防禦方法及所提證據，經
    本院審酌後，認於判決結果不生影響，爰不一一論列，併此
    敘明。　　
據上論斷，本件原告之訴為無理由，依民事訴訟法第七十八條、
第八十五條第一項，判決如主文。
中　　華　　民　　國　　110 　年　　11　　月　　25　　日
                    民事第四庭  法　官  洪文慧
以上正本係照原本作成。
如對本判決上訴，須於判決送達後20日內向本院提出上訴狀。如
委任律師提起上訴者，應一併繳納上訴審裁判費。
中　　華　　民　　國　　110 　年　　11　　月　　25　　日
                                書記官  顏子薇